【裁判字號】    99,台抗,470
【裁判日期】    990603
【裁判案由】    違反山坡地保育利用條例等罪改定扣押物保管人
【裁判全文】
最高法院刑事裁定              九十九年度台抗字第四七０號
抗  告  人  甲○○
上列抗告人因違反山坡地保育利用條例等罪案件，不服台灣高等
法院台南分院中華民國九十九年四月二十二日改定扣押物保管人
之更審裁定（九十九年度聲字第一五二號），提起抗告，本院裁
定如下：
    主  文
原裁定撤銷，應由台灣高等法院台南分院更為裁定。
    理  由
本件原裁定以：抗告人甲○○因違反山坡地保育利用條例等罪案
件，前經台灣嘉義地方法院檢察署檢察官在嘉義縣梅山鄉○○○
段第九六六、九六七、一○二五地號土地（即盤谷砂石場）等處
查扣如原裁定附表所示之挖土機，大、小貨車及碎石機具等物品
，並於民國九十六年三月十六日交由經濟部水利署第四河川局代
為保管。惟該案件現正上訴第三審法院審理中，短期內無法終結
，茲因原保管人不願保管，經審酌上開扣押物品係屬盤谷實業有
限公司（負責人為抗告人）所有，而抗告人被訴竊盜部分亦經原
審判決無罪，再該等扣押物品於案發前均由抗告人管理運作，本
案終結後即可速由檢察官執行處置，認有暫行改由抗告人保管之
必要，因依刑事訴訟法第一百四十條第一項、第二項規定，將原
保管人保管之上述扣押物品改由抗告人保管。固非無見。第按刑
事訴訟法第一百四十條第二項規定，不便搬運或保管之扣押物，
得命人看守或命所有人或其他適當之人保管。依此規定，法院得
命保管之人，以扣押物之所有人或其他適於負擔保管責任之人為
限。本件原裁定雖以系爭扣押物品為盤谷實業有限公司所有，而
抗告人被訴盜採砂石部分已經原審判決無罪，且該等扣押物品於
案發前均由抗告人管理運作，俟本案終結後即可速由檢察官執行
處置，乃將系爭扣押物品裁定改由抗告人保管。然抗告人原居住
之嘉義縣梅山鄉太和村大里網六之三號房屋，因受九十八年八月
八日莫拉克颱風侵襲及水災肆虐，致房屋遭砂土掩埋，無法居住
，抗告人業經梅山鄉公所核定為受災戶，有梅山鄉公所出具之天
然災害住屋毀損受災戶一份在卷可稽，如果無訛，則抗告人是否
因遭受風災致生活窘困，已無餘力保管系爭扣押物品？就保管該
等扣押物品，抗告人是否仍該當上開規定所謂「其他適當之人」
？客觀上有無較抗告人更為適當之保管人？均未明瞭。凡此攸關
抗告人是否適於保管本件扣押物，自有究明之必要，本院前次發
回意旨已加以指明，乃原審仍未詳予斟酌調查釐清，遽行裁定，
自嫌未洽。抗告意旨指摘原裁定不當，尚非全無理由，自應予以
撤銷，由原法院更為妥適之裁定。
據上論結，應依刑事訴訟法第四百十三條前段，裁定如主文。
中    華    民    國  九十九  年    六    月    三    日
                      最高法院刑事第十庭
                          審判長法官  花  滿  堂
                                法官  黃  正  興
                                法官  陳  東  誥
                                法官  林  錦  芳
                                法官  吳  信  銘
本件正本證明與原本無異
                                      書  記  官
中    華    民    國  九十九  年    六    月    七    日
                                                      Ｅ

司法院資訊處製作；財團法人民間司法改革基金會備份。
